【裁判字號】    89,訴,107
【裁判日期】    890331
【裁判案由】    交還土地
【裁判全文】
臺灣彰化地方法院民事判決  八十九年度訴字第一○七號
    原      告  陸軍總司令部
    法定代理人  乙○○
    訴訟代理人  陳沆河律師
    複代理人    蘭惠敏
    被      告  甲○○
右當事人間請求交還土地事件，本院判決如左：
    主      文
被告應將坐落彰化縣田中鎮○○段七五二地號土地如附圖所示Ｂ部分面積０點０一二
一公頃及同段一一二０地號土地如附圖所示Ｄ部分面積０點０五一八公頃之土地交還
原告。
訴訟費用由被告負擔。
本判決第一項於原告以新台幣貳拾柒萬柒仟元供擔保後，得假執行。但被告如於假執
行實施前以新台幣捌拾參萬零柒佰元預供擔保，得免為假執行。
    事      實
甲、原告方面：
一、聲明：求為判決如主文第一項所示及以供擔保為條件之假執行宣告。
二、陳述：坐落彰化縣田中鎮○○段七五二、一一二０地號土地為原告擔任管理機關
    之國有土地，被告無權占用上開土地如附圖所示Ｂ部分面積０點０一二一公頃及
    Ｄ部分面積０點０五一八公頃之土地，種植農作物，拒絕返還，經原告召開協調
    會三次，及聲請田中鎮調解委員會調解二次，均調解不成立，茲依民法第七百六
    十七條規定，本於物上請求權之法律關係，請求回復原狀，將佔用之土地返還原
    告。
三、證據：提出地籍圖影本一份、地價證明書一份、土地登記簿謄本一份、調解不成
    立證明書影本一份、佔用現況照片影本一份、協調紀錄影本三份為證。
乙、被告方面：
一、聲明：求為判決駁回原告之訴及其假執行之宣告。
二、陳述：先父周秋金跟隨祖父來此墾耕浮覆地，並在該系爭土地設籍，有戶籍謄本
    為證，迄今已有五十四年。由於光復後國民政府係以敵產名義把我們祖先（先父
    ）墾耕之土地接收為國有，依民法第七百七十條，和平墾耕佔有它人未登錄土地
    ，十年間和平繼續占有他人未登錄之土地，十年間和平繼續占有他人未登記之不
    動產，而其占有之始為善意並無過失者，得請求登記為所有人，政府來台時，我
    們之先父已在此和平墾耕占有數十年在先，何以有侵占之理。該墾耕所產生河川
    浮覆地由於光復時民眾因不懂法令，沒有在土地總登記期間申辦登記，而被國軍
    侵占，先父不控告國軍，反而被陸軍總司令部先告一狀。又原告因埋設排水涵管
    不當，致使附近地區積水，若原告先將進出陣地之排水涵管重新設置較大涵管後
    ，被告自會返還土地。
三、證據：提出戶籍謄本、淹水照片二張為證。
    理      由
一、原告主張坐落彰化縣田中鎮○○段七五二、一一二０地號土地為原告擔任管理機
    關之國有土地，現為被告無權占用種植作物之事實，已據其提出土地登記簿謄本
    及照片影本為證，且經本院會同彰化縣田中地政事務所測量員現場履勘，製成勘
    驗筆錄及複丈成果圖，被告確有佔用到原告管理之上開土地無誤，而被告對於佔
    用種植農作物之部分土地係國有地一節，並未爭執，原告主張為真實。
二、按所有人對於無權占有或侵奪其所有物者，得請求返還之。此民法第七百六十七
    條定有明文。被告雖辯稱：系爭土地伊先父已和平墾植數十年，因不懂法令，未
    在土地總登記期間申辦登記為所有權人，且原告因埋設排水涵管不當，致使附近
    地區積水，若原告設法改善重新設置較大涵管後，被告自會返還系爭土地云云，
    按依土地法所為之登記，有絕對之效力，此土地法第四十三條定有明文，系爭土
    地既經登記為國有，被告空言為其先父和平墾植數十年，未見有何請求登記為所
    有權人之聲請，尚不能改變系爭土地之所有人狀態，且土地登記簿所示之所有權
    人，在依法定程序加以塗銷前，尚難遽指系爭土地非國家所有，認被告為有權占
    有使用，且該地區積水原因，非僅一端，與被告無權占有使用國有系爭土地應交
    還原告管理無關，應另尋行政機關解決，附此敘明。從而原告起訴主張本於物上
    請求權之法律關係，請求回復原狀，將佔用之土地返還原告，並無不合，應予准
    許。
三、原告陳明願供擔保聲請宣告假執行，核無不合，爰酌定相當擔保金額准許之，並
    就被告部分為供擔保免為假執行之宣告。
據上論結：原告之訴為有理由，並依民事訴訟法第七十八條、第三百九十條第二項、
第三百九十二條，判決如主文。
中      華      民      國    八十九    年      三      月    三十一    日
                              臺灣彰化地方法院民事第二庭
~B法      官  李水源
右為正本係照原本作成。
如對本判決上訴，應於判決送達後二十日內向本院提出上訴狀。
~B法院書記官  黃義明
中      華      民      國    八十九    年      四      月      六      日


司法院資訊處製作；財團法人民間司法改革基金會備份。
